【裁判字號】    99,上易,2
【裁判日期】    990121
【裁判案由】    竊盜等
【裁判全文】
臺灣高等法院花蓮分院刑事判決         99年度上易字第2號
上  訴  人
即  被  告  甲○○
上列上訴人因竊盜等案件，不服臺灣花蓮地方法院98年度易字第
235號，中華民國98年11月9日第一審判決（起訴案號：臺灣花蓮
地方法院檢察署98年偵字第2336、2369、2551、2980、3091號）
，提起上訴，本院判決如下：
    主  文
上訴駁回。
    理  由
一、按提起第二審之上訴，其上訴書狀應敘述具體理由，為第二
    審上訴必備之程式，此觀刑事訴訟法第361條第2項之規定甚
    明。倘上訴理由之敘述未合乎具體之要求者，其上訴即屬同
    法第362條前段所定「上訴不合法律上之程式」，第二審法
    院應依同法第367條前段之規定，以判決駁回之。至其理由
    之具體與否，屬第二審法院審查範圍，不在第一審法院命補
    正之列，上訴書狀如已敘述理由，無論其具體與否，即無待
    其補提理由書或命補正之問題。此與上訴書狀全未敘述上訴
    理由者，第一審法院依刑事訴訟法第361條第3項之規定，應
    定期間先命補正之情形，尚屬有別。又提起第二審上訴之目
    的，既在於請求撤銷、變更原判決，則所謂「具體理由」，
    自應就原判決如何足以撤銷、如何應予變更之「事實上」或
    「法律上」之具體根據，本於確實之訴訟資料暨原因事實之
    所出，逐一予以敘述、記載，必已具體指出原判決事實認定
    有如何之錯誤、法律適用有如何違誤之處，形式上足以動搖
    原判決使之成為不當或違法而得撤銷改判之事由，始屬合法
    。是上訴人之上訴書狀雖敘述上訴理由，但僅泛言原判決認
    定事實錯誤、違背法令、量刑失之過重或輕縱、原判決取捨
    證據不當等情詞，而未依上揭意旨指出具體事由，或形式上
    雖已指出一定之事由，然該等事由縱使屬實，亦不足以認為
    原判決有何不當或違法，或其所陳與訴訟資料所載不相適合
    者，均應認其實質上並未符合具體之要件，庶符節制濫行上
    訴之立法意旨。
二、本件上訴人甲○○因不服原審論處其以如原判決附表所示之
    罪刑（共柒罪，均累犯），定應執行之刑為有期徒刑參年貳
    月，併宣告應於刑之執行前令入勞動場所強制工作參年之判
    決，提起上訴，其上訴理由略稱：
    (一)原判決量刑過重。
    (二)上訴人係中度智障之人，有身心障礙手冊可憑，因無法辨
      識是非對錯，且具有偷竊癖，而屢犯竊盜罪；犯罪後已歸
      還贓物並誠心懺悔，懇請憐憫上訴人之情狀，撤銷原判決
      ，從輕量刑等語。
三、惟查：
    (一)量刑之輕重係屬事實審法院得依職權自由裁量之事項。原
      審於量刑時，已依刑法第57條之規定，以行為人之責任為
      基礎，並斟酌上訴人有多次竊盜前科紀錄之素行，又一再
      毀損被害人住宅之安全設備侵入行竊之手段、目的，危害
      居家安寧及侵害他人財產法益，更嚴重危害社會治安，惟
      念其犯後坦承犯行，態度良好等一切情狀，而分別量刑，
      並定其應執行刑；復審酌上訴人前已有多次竊盜前科，又
      於3個月期間內，先後6次犯本件竊盜罪，以其犯案頻密，
      顯具有常習性，危害社會治安甚鉅，足徵其個人嚴重欠缺
      尊重他人財產權益及正確謀生等觀念，有犯罪之習慣，殊
      有強制從事勞動，以養成正確之工作習慣及觀念，俾其適
      應社會生活，而達教化、治療(矯正)目的之必要，因認有
      依公訴人之聲請，依法諭知刑前強制工作之必要。俱已論
      述甚詳，既未逾越法律之規定，又無濫用其自由裁量權限
      之情形，且已考量上訴人犯前、犯後之情狀態度，所為之
      量刑及保安處分之宣告，經核均無不當或違法之情形，自
      不容任意予以指摘。
    (二)上訴人不僅未於原審抗辯，復迄未提出任何具體事證，證
      明其有刑法第19條所規定之行為時因精神障礙或其他心智
      缺陷，致不能辨識其行為違法或欠缺依其辨識而行為之能
      力；抑或因前項之原因，致其辨識行為違法或依其辨識而
      行為之能力，顯著減低之情形，且上訴人於竊得原判決附
      表編號3所示之提款卡後，進而持以操作自動提款機具詐
      領款項供己花用，詳如該附表所載，又於實施原判決附表
      編號6所示竊盜行為之際，因聽到機車回來之聲音，即情
      急逃出屋外等情，更據上訴人於警詢中陳述綦詳，核與被
      害人乙○○於警詢中所述其騎機車回家，見上訴人正欲往
      鐵門外逃逸等語相符，足證上訴人於行竊時仍知保有相當
      之警覺心，尚不能認有上述刑法第19條規定之情形。是其
      於上訴本院時，雖提出內政部核發之中華民國身心障礙手
      冊（影本），主張其係中度智障之人，仍不足據以動搖原
      判決使之成為不當或違法而得撤銷改判之事由。
    (三)依照上開說明，應認本件上訴為不合法律上之程式，予以
      駁回，且不經言詞辯論為之。又本院既應為程序上之上訴
      駁回判決，所請從輕量刑，無從斟酌，附此敘明。
據上論斷，應依刑事訴訟法第367條前段、第372條，判決如主文
。
中    華    民    國    99    年    1    月     21    日
                  刑事庭審判長法  官  劉令祺
                              法  官  劉雪惠
                              法  官  張健河
以上正本證明與原本無異。
本件不得上訴。
中    華    民    國    99    年    1     月    21    日
                              書記官  陳淑芬


司法院資訊處製作；財團法人民間司法改革基金會備份。
